臺灣高等法院民事判決  
109年度金訴字第12號
原    告  康碧珠
被    告  羅敬平
上列當事人間請求侵權行為損害賠償事件，原告提起刑事附帶民
事訴訟，經本院刑事庭裁定移送前來（107年度附民字第305號）
，本院於民國110年11月24日言詞辯論終結，判決如下：
    主      文
被告應給付原告新臺幣壹佰柒拾柒萬捌仟元，及自民國一〇七年
八月十八日起至清償日止，按年息百分之五計算之利息。
訴訟費用由被告負擔。
本判決第一項於原告以新臺幣伍拾玖萬參仟元為被告供擔保後，
得假執行。
    事實及理由
壹、程序方面：
    被告經合法通知未於言詞辯論期日到場，核無民事訴訟法第
    386條所列各款情形，爰依原告之聲請，由其一造辯論而為
    判決。 
貳、實體方面：
一、原告主張：被告為柏傑資訊有限公司（下稱柏傑公司）、茂
    峰國際有限公司（下稱茂峰公司）、和暉資訊有限公司（下
    稱和暉公司）、耘昇平有限公司（下稱耘昇平公司）之實際
    負責人，明知非銀行不得經營收受存款業務，亦無代投資人
    圈購IPO股票之真意（IPO係英文字「initial public offer
    ing 」之縮寫，指「首次公開發行」或「首次公開募股」之
    意思），與同有違反銀行法犯意聯絡之其他業務主管及業務
    員，向伊佯稱：該等公司係以辦理IPO股票圈購為業，若參
    加投資，得以獲取與投資本金顯不相當之高額紅利報酬云云
    ，詐取投資款項，且同時非法經營銀行收受存款業務，使投
    資人陷於錯誤，而依約將資金匯入被告所指定之上開公司帳
    戶。復於105年3月間起在經營耘昇平公司階段，更為吸引前
    揭投資人繼續投資，逐漸追高投資金額，改與投資人約定依
    投資金額高低不同，分別給予「30天4%至7%」、「60天8%至
    15% 」不等之與本金顯不相當之利息，而收受如本院107年
    度金上重訴第18號刑事判決附表（下稱附表）三之「投資金
    額」欄所示之金額，並給付投資人「取回本利情形」欄所示
    出金本利之金額。被告以與原本顯不相當之高額給息方式，
    誘使投資人持續投資，共同吸收資金，並共同處分犯罪所得
    。伊自104年4月1日起至105年7月6日陸續匯款新臺幣（下同
    ）177萬8,000元至被告指定之銀行帳戶。迄至105年7月間，
    因耘昇平公司帳戶遭提領一空，業務莊美莉通知伊，始知受
    騙。爰依民法第184條第1項前段、第2項（擇一有利判決）
    侵權行為之規定，並聲明：⑴被告應給付原告177萬8,000元
    ，及自107年8月18日起至清償日之法定遲延利息。⑵願供擔
    保，請准宣告假執行。
二、被告經合法通知並未到庭，亦未提出書狀為何聲明或陳述。
三、查原告主張柏傑公司、茂峰公司、和暉公司、耘昇平公司均
    非銀行，亦未經主管機關許可經營銀行業務，不得以借款、
    收受投資、使加入為股東或其他名義，向多數人或不特定之
    人收受款項或吸收資金，而約定或給付與本金顯不相當之紅
    利、利息、股息或其他報酬。被告為該等公司之實際負責人
    ，與其他業務主管、業務員等人共同向不特定人佯稱辦理IP
    O股票圈購，吸收投資人之資金進入其所指定之帳戶內，而
    約定給予「30天4%至7%」、「60天8%至15% 」與本金顯不相
    當之高額紅利報酬，反覆實施經營收受存款業務，係違反銀
    行法第29條第1項規定而犯銀行法第125條第1項後段之加重
    非法經營銀行收存款業務罪，經本院刑事庭以107年度金上
    重訴字第18號以被告犯銀行法第125條第1項後段之非法經營
    收受存款業務罪，判處有期徒刑10年，被告上訴後，最高法
    院109年度台上字第5867號判決就罪刑部分駁回被告之上訴
    確定等情，有前揭刑事判決可憑（見本院卷一第7-576頁、
    卷二第37-56頁），並經本院調閱刑事案卷電子卷證核閱無
    訛，則原告前揭主張，應屬可採。
四、按違反保護他人之法律，致生損害於他人者，負賠償責任，
    民法第184條第2項定有明文。次按除法律另有規定者外，非
    銀行不得經營收受存款，銀行法第29條第1項定有明文。此
    項規定，旨在保障存款人權益，使其免受不測之損害，自屬
    保護他人之法律。同法第29條之1規定，以借款、收受投資
    、使加入為股東或其他名義，向多數人或不特定之人收受款
    項或吸收資金，而約定或給付與本金顯不相當之紅利、利息
    、股息或其他報酬者，以收受存款論。係為保障社會投資大
    眾之權益，及有效維護經濟金融秩序，而將此種脫法收受存
    款行為擬制規定為收受存款，故有違反銀行法而造成損害，
    該違反銀行法之人應負損害賠償責任。查原告主張其因被告
    違反銀行法，致受有未能取回投資款177萬8,000元損害之事
    實，業據提出匯款單明細表及協議書在卷為證（見本院卷一
    第637-654頁）。被告對於上開事實，已於相當時期受合法
    之通知，而於言詞辯論期日不到場，亦未提出準備書狀爭執
    者，依民事訴訟法第280條第3項準用第1項之規定，視同自
    認。且本院107年度金上重訴字第18號刑事確定判決同此認
    定，判處被告有期刑徒10年，已如前述，則原告主張被告違
    反前揭銀行法保護他人法律，其依民法第184條第2項規定請
    求被告賠償177萬8,000元，自無不合。至於原告主張民法第
    184條第1項前段之侵權行為損害賠償請求權部分，因與其依
    同條第2項之規定為選擇合併，請求擇一為有利之判決，本
    院既已依民法第184條第2項認其請求賠償有理由，基於選擇
    合併訴訟，則第184條第1項前段之請求權部分，即無庸再為
    論斷之必要，合予敘明。又給付無確定期限者，債務人於債
    權人得請求給付時，經其催告而未為給付，自受催告時起，
    負遲延責任。其經債權人起訴而送達訴狀，或依督促程序送
    達支付命令，或為其他相類之行為者，與催告有同一之效力
    ，民法第229條第2項定有明文。又原告請求本件法定遲延利
    息部分，係以刑事附帶民事訴訟起訴狀送達代催告之意思表
    示，而該起訴狀繕本於107年8月17日送達於被告，有本院送
    達回證可憑（見本院107年度附民字第305號卷第27頁），則
    原告請求被告應給付自107年8月18日起至清償日止，按年息
    5%計算之遲延利息，於法有據，應予照准。
五、從而，原告依民法第184條第2項規定，請求被告給付177萬8
    ,000元，及自107年8月18日起至清償日止，按年息5%計算之
    利息，洵屬有據，應予准許。又原告陳明願供擔保請准聲請
    宣告假執行，核無不合，爰酌定相當之擔保金額准許之。
六、據上論結，原告之訴為有理由，爰判決如主文。
中　　華　　民　　國　　110 　年　　12　　月　　8 　　日
　　　　　　　　　民事第五庭
　　　　　　　　　　　審判長法  官  邱靜琪
                            法  官  陳君鳳
                            法  官  洪純莉
正本係照原本作成。
如不服本判決，應於收受送達後20日內向本院提出上訴書狀，其
未表明上訴理由者，應於提出上訴後20日內向本院補提理由書狀
（均須按他造當事人之人數附繕本）上訴時應提出委任律師或具
有律師資格之人之委任狀；委任有律師資格者，另應附具律師資
格證書及釋明委任人與受任人有民事訴訟法第466 條之1第1項但
書或第2項所定關係之釋明文書影本。如委任律師提起上訴者，
應一併繳納上訴審裁判費。
中　　華　　民　　國　　110 　年　　12　　月　　8 　　日
　　　　　　　　　　　　　　書記官  魏汝萍